【裁判字號】    98,訴,43
【裁判日期】    980226
【裁判案由】    違反毒品危害防制條例
【裁判全文】
臺灣新竹地方法院刑事判決                98年度訴字第43號
公  訴  人  臺灣新竹地方法院檢察署檢察官
被      告  甲○○
                      8號
                      室
                    （現另案於臺灣新竹監獄執行中）
上列被告因違反毒品危害防制條例案件，經檢察官提起公訴（97
年度毒偵字第2302號），本院依簡式審判程序判決如下：
    主  文
甲○○施用第一級毒品，累犯，處有期徒刑拾月，扣案之注射針
筒貳支均沒收。又施用第二級毒品，累犯，處有期徒刑陸月，扣
案之吸食器壹組沒收。應執行有期徒刑壹年貳月，扣案之注射針
筒貳支、吸食器壹組均沒收。
    事  實
一、甲○○前因(一)竊盜案件於民國90年8 月13日經本院以90年度
    易字第593 號判決處有期徒刑8 月、(二)施用毒品案件於94年
    12 月5日經本院以94年度竹北簡字第303 號判決處有期徒刑
    6 月、(三)施用毒品案件於95年5 月8 日經本院以95年度訴字
    第12 5號判決處有期徒刑9 月、(四)詐欺案件於95年4 月25日
    經本院以95年度竹簡字第393 號判決處有期徒刑3 月，於95
    年7 月25日撤回上訴、(五)竊盜案件於95年6 月14日經臺灣桃
    園地方法院以95年度易字第456 號判決處1 年4 月確定。前
    開(一)至(五)案件經臺灣桃園地方法院以96年度聲減字第3273號
    裁定分別減刑為4 月、3 月、4 月15日、1 月15日、8 月，
    並定其應執行有期徒刑1 年，於96年10月15日執行完畢。
二、甲○○前於90年間因施用毒品案件，經本院以90年度毒聲字
    第1581號裁定送觀察、勒戒後，認無繼續施用毒品之傾向，
    於91年1 月4 日出所而執行完畢，臺灣新竹地方法院檢察官
    於91年1 月4 日以90年度毒偵字第1439號不起訴處分確定。
    甲○○再於上開觀察勒戒執行完畢而釋放後5 年內，於93年
    12 月 中旬起至94年8 月26日11時20分採尿時往前回溯26小
    時及96小時施用毒品案件，於94年12月5 日經本院以94年度
    竹北簡字第303 號判決處有期徒刑6 月、於95年5 月8 日經
    本院以95年度訴字第125 號判決處有期徒刑9 月確定。
三、甲○○仍不知悔改，基於施用第二級毒品甲基安非他命之犯
    意，於97年11月27日上午8時，在新竹縣新豐鄉○○路○段
    146 巷7 號1 樓A 室租屋處，將甲基安非他命（起訴書誤載
    為安非他命）置於吸食器內加熱吸食煙霧之方式，施用甲基
    安非他命1 次。另基於施用第一級毒品海洛因之犯意，於同
    日上午9 時，在上開處所內，將海洛因摻入礦泉水以針筒注
    射血管之方式，施用海洛因1 次。嗣為警於97年11月27日17
    時20分許，在上址查獲，並扣得甲○○所有、供施用海洛因
    、甲基安非他命所用之注射針筒2 支、吸食器1 組。
四、案經新竹縣政府警察局竹北分局報告臺灣新竹地方法院檢察
    署檢察官偵查起訴。
    理  由
甲、程序部分：
    本件被告甲○○所犯施用毒品罪，係非死刑、無期徒刑、最
    輕本刑為3 年以上有期徒刑之罪，被告於本院準備程序進行
    中，就被訴事實為有罪之陳述，經本院合議庭認合於刑事訴
    訟法第273 條之1 第1 項之規定，裁定進行簡式審判程序，
    合先敘明。
乙、實體部分：
一、訊據被告甲○○對於事實三所載犯罪事實，於偵查、審理中
    均供承不諱，而被告為警查獲所採集之尿液（代號：北9750
    3 號），經送詮昕科技股份有限公司檢驗結果，呈海洛因經
    人體代謝後之嗎啡陽性反應、甲基安非他命陽性反應，此有
    毒品犯罪嫌疑人尿液採驗作業管制紀錄、詮昕科技股份有限
    公司於97年12月11日出具之濫用藥物尿液檢驗報告附卷可稽
    （見97年度毒偵字第2302號偵查卷第37、38頁），並有被告
    所有、供施用海洛因、甲基安非他命所用之扣案注射針筒2
    支、吸食器1 組可資佐證。是認被告上開自白內容應與事實
    相符，其施用第一級毒品海洛因、第二級毒品安非他命等犯
    行，均堪予認定。
二、按(一)施用第一、二級毒品為犯罪行為，毒品危害防制條例第
    10條定有處罰明文。故施用第一、二級毒品者，依前揭規定
    本應科以刑罰。惟基於刑事政策，對合於一定條件之施用者
    ，則依同條例第20條、第23條之規定，施以觀察、勒戒及強
    制戒治之保安處分。(二)毒品危害防制條例於民國92年7月9日
    修正公布，自93年1月9日施行，其中第20條、第23條將施用
    毒品之刑事處遇程序，區分為「初犯」及「5年內再犯」、
    「5年後再犯」。依其立法理由之說明：「初犯」，經觀察
    、勒戒或強制戒治後，應為不起訴處分或不付審理之裁定；
    經觀察、勒戒或強制戒治執行完畢釋放後，「5年內再犯」
    者，因其再犯率甚高，原實施之觀察、勒戒及強制戒治既已
    無法收其實效，爰依法追訴或裁定交付審理。至於經觀察、
    勒戒或強制戒治執行完畢釋放後，「5年後再犯」者，前所
    實施之觀察、勒戒或強制戒治已足以遮斷其施用毒品之毒癮
    ，為期自新及協助其斷除毒癮，仍適用「初犯」規定，先經
    觀察、勒戒或強制戒治之程序。從而依修正後之規定，僅限
    於「初犯」及「5年後再犯」二種情形，始應先經觀察、勒
    戒或強制戒治程序。倘被告於5年內已再犯，經依法追訴處
    罰，縱其第3次（或第3次以上）再度施用毒品之時間，在初
    犯經觀察、勒戒或強制戒治執行完畢釋放5年以後，已不合
    於「5年後再犯」之規定，且因已於「5年內再犯」，顯見其
    再犯率甚高，原實施觀察、勒戒或強制戒治，已無法收其實
    效，即應依該條例第10條處罰（最高法院95年度第7次刑事
    庭會議決議參照）。準此，茍被告其施用毒品之犯行，前經
    觀察、勒戒或強制戒治執行完畢後，5年內曾因再施用毒品
    之行為，而經法院判處刑罰之處遇程序確定者，縱其係於觀
    察、勒戒或強制戒治執行完畢5年後再為本案施用毒品，應
    認屬「再犯」之範疇，直接適用刑罰處遇之程序。經查，被
    告(1)前於90年間因施用毒品案件，經本院以90年度毒聲字第
    1581號裁定送觀察、勒戒後，認無繼續施用毒品之傾向，於
    91年1 月4 日觀察勒戒執行完畢出所，臺灣新竹地方法院檢
    察官則以90年度毒偵字第1439號不起訴處分確定。(2)再於上
    開觀察勒戒執行完畢而釋放後5 年內，於93年12月中旬起至
    94年8 月26日11時20分採尿時往前回溯26小時及96小時施用
    毒品案件，於94年12月5 日經本院以94年度竹北簡字第303
    號判決處有期徒刑6 月、於95年5 月8 日經本院以95年度訴
    字第125 號判決處有期徒刑9 月確定等情，有臺灣高等法院
    被告前案紀錄表、在監在押全國紀錄表、本院94年度竹北簡
    字第125 號、95年度訴字第125 號刑事判決在卷可按，被告
    既於91年1 月4 日觀察勒戒執行完畢出所之5 年內再犯上開
    (2)所示之施用毒品犯行，是其於觀察勒戒執行完畢5 年後再
    犯本案施用第一、二級毒品犯行，徵諸前開最高法院95年度
    第7 次刑事庭會議決議意旨，自應依法予以論罪科刑。
三、論罪科刑
  (一)核被告所為，係犯毒品危害防制條例第10條第1 項之施用第
    一級毒品罪、同條例第10條第2 項之施用第二級毒品罪。其
    分別持有第一級毒品海洛因、第二級毒品甲基安非他命之低
    度行為，各為其施用第一級毒品海洛因、第二級毒品甲基安
    非他命之高度行為所吸收，皆不另論罪。
  (二)被告所犯之施用第一級毒品罪、施用第二級毒品罪，犯意各
    別，行為互殊，且犯罪構成要件不同，應予分論併罰。
  (三)被告有事實欄所載之前案紀錄，有臺灣高等法院被告前案紀
    錄表、在監在押全國紀錄表附卷可佐，被告前受有期徒刑之
    執行完畢後，其於5 年以內故意再犯本件有期徒刑以上之2
    罪，皆為累犯，應依刑法第47條第1 項之規定，均加重其刑
    。
  (四)爰審酌被告無視法令之禁止，前已因施用毒品案件，經裁定
    送觀察勒戒後，竟再度施用足以導致精神障礙及生命危險之
    成癮性毒品，顯無悔改之意，兼以施用毒品所生危害以自戕
    健康為主，及其犯後坦承犯行等一切情狀，量處如主文所示
    之刑，並定其應執行之刑。
四、扣案之注射針筒2 支、吸食器1 組，為被告所有、供其為施
    用海洛因、甲基安非他命所用之物，業據被告於本院供承在
    卷，依刑法第38條第1 項第2款之規定，併予宣告沒收。
據上論斷，依刑事訴訟法第273 條之1 第1 項、第299 條第1 項
前段，毒品危害防制條例第10條第1 項、第2 項，刑法第11條前
段、第47條第1 項、第51條第5 款、第38條第1 項第2 款，判決
如主文。
本案經檢察官洪裕翔到庭執行職務。
中    華    民    國    98    年    2     月    26    日
                        刑事第四庭    法  官    邱玉汝
如不服本判決應於收受本判決後10日內向本院提出上訴書狀，其
未敘述上訴理由者，並得於提起上訴後10日內向本院補提理由書
狀 (均須按他造當事人之人數附繕本)「切勿逕送上級法院」。
中    華    民    國    98    年    2     月    26    日
                                      書記官    陳怡芳
附錄本案論罪科刑法條全文：
毒品危害防制條例第10條
施用第一級毒品者，處 6 月以上 5 年以下有期徒刑。
施用第二級毒品者，處 3 年以下有期徒刑。


司法院資訊處製作；財團法人民間司法改革基金會備份。
